臺灣高雄地方法院交通事件裁定　　　 100年度交聲字第2277號
原處分機關　交通部公路總局高雄區監理所
異　議　人　李柔萱
上列異議人即受處分人因違反道路交通管理處罰條例案件，對於
交通部公路總局高雄區監理所民國100 年10月11日所為之處分（
原處分案號：高監自裁字第裁80-Z00000000號），聲明異議，本
院裁定如下：
    主  文
異議駁回。
    理  由
一、原處分意旨略以：異議人即受處分人李柔萱於民國98年9 月
    20日6 時16分許，駕駛車號3123-TF 號自小客車，行經國道
    一號北上357.6 公里處，經警查獲異議人酒後駕車，酒測值
    為每公升0.63毫克，而有「汽車駕駛人酒精濃度超過規定標
    準（每公升0.55毫克以上）」之違規，依道路交通管理處罰
    條例第35條第1 項第1 款、第24條第1 項第2 款規定，裁處
    罰鍰新臺幣（下同）49,500元，吊扣駕照12個月，並應參加
    道路交通安全講習等語。
二、異議意旨略以：異議人於前揭時、地酒駕違規，業經檢察官
    以緩起訴處分處參加法治教育課程3 次，如今又處以罰鍰，
    違反一事不二罰之法理，懇請撤銷49,500元之罰款等語。
三、經查：
  (一)關於罰鍰部分：
  1.按汽車駕駛人，駕駛汽車經測試檢定有酒精濃度超過規定標
    準者，處15,000元以上60,000元以下罰鍰，並當場移置保管
    該汽車及吊扣其駕駛執照1 年。汽車駕駛人有飲用酒類或其
    他類似物後其吐氣所含酒精濃度超過每公升0.25毫克或血液
    中酒精濃度超過百分之0.05以上者，不得駕車。道路交通管
    理處罰條例第35條第1 項第1 款、道路交通安全規則第114
    條第2 款分別定有明文。惟依95年2 月5 日施行之行政罰法
    第26條第1 項規定：「一行為同時觸犯刑事法律及違反行政
    法上義務規定者，依刑事法律處罰之。但其行為應處以其他
    種類行政罰或得沒入之物而未經法院宣告沒收者，亦得裁處
    之。」，此乃一行為同時造成刑罰法律與行政秩序罰規定發
    生競合適用之關係時，基於「一事不二罰」之法理，經由立
    法程序確立應以刑罰優先為原則，避免行為人承受過度且重
    複之處罰。此觀該條立法理由明確揭示：「一行為同時觸犯
    刑事法律及違反行政法上義務規定時，由於刑罰與行政罰同
    屬對不法行為之制裁，而刑罰之懲罰作用較強，故依刑事法
    律處罰，即足資警惕時，實無一事二罰再處行政罰之必要。
    且刑事法律處罰，由法院依法定程序為之，較符合正當法律
    程序，應予優先適用。但罰鍰以外之沒入或其他種類行政罰
    ，因兼具維護公共秩序之作用，為達行政目的，行政機關仍
    得併予裁處，故為第一項但書規定。」，其理益明。是以前
    揭行政罰法中刑事法律處罰優先且不再處以行政秩序罰之目
    的，既係因為行為人已接受刑罰而足資警惕，且已發生懲罰
    之作用，即無使行為人陷於雙重處罰之不利益，則關於刑事
    法律處罰之範圍自應採取實質認定，凡刑事實體法或程序法
    中所規定客觀上剝奪行為人生命、自由、財產權利，主觀上
    亦因制裁之嚴厲性、痛苦性，其強度足以造成心理強制而間
    接達成矯正教化目的之處遇手段，皆應納入其中，而不以形
    式上符合刑法第32條至第34條所定主刑及從刑種類者為限，
    始與前揭法律規範之意旨相符。
  2.另再按94年12月28日修正公布，95年7 月1 日施行之道路交
    通管理處罰條例第35條第8 款規定：「前項汽車駕駛人，經
    裁判確定處以罰金低於本條例第92 條第4項所訂最低罰鍰基
    準規定者，應依本條例裁決繳納不足最低罰鍰之部分。」以
    及違反道路交通管理事件統一裁罰基準及處理細則第2 條所
    定「違反道路交通管理事件統一裁罰基準表」，即「汽車駕
    駛人駕駛自小客車，飲酒後其吐氣所含酒精成份超過每公升
    0.55毫克以上，應處最低罰鍰49,500元；同時違反刑事法律
    者，經裁判確定處以罰金低於本條例第92條4 項所定最低罰
    鍰基準規定者，應依本條例裁決繳納不足最低罰鍰之部分」
    等相關規定，倘駕駛人所支付之緩起訴處分金，未達道路交
    通管理處罰條例第92條第4 項所定最低罰鍰基準規定者，仍
    須補繳不足最低罰鍰之部分，始為適法。是檢察官為緩起訴
    處分並命捐款者，其捐款解釋上亦屬道路交通管理處罰條例
    第35條第8 項所規定之罰金，監理機關雖不得再為行政裁罰
    ，惟若駕駛人所支付之緩起訴處分金，未達道路交通管理處
    罰條例第92條第4 項所定最低罰鍰基準規定者，依該條例第
    35條第8 項之規定，仍須補繳不足最低罰鍰之部分。因此法
    院僅得就行為人已依緩起訴處分為公益捐款部分予以撤銷，
    並為不罰之諭知（臺灣高等法院暨所屬法院97年法律座談會
    提案研討結果同此見解）。
  2.查異議人於98年9 月20日6 時16分許，駕駛車號3123-TF 號
    自小客車，行經國道一號北上357.6 公里處，經警查獲異議
    人酒後駕車，酒測值為每公升0.63毫克，而經臺灣高雄地方
    法院檢察署檢察官以98年度偵字第29006 號為緩起訴處分，
    緩起訴期間為1 年，並命異議人參加法治教育課程3 次，上
    開緩起訴處分期間已期滿而未經撤銷等情，有臺灣高等法院
    被告前案紀錄表、本院100 年12月13日電話紀錄查詢表在卷
    可稽，堪可認定。此緩起訴處分附加條件之履行固非刑法所
    定刑罰之種類，但仍是一種特殊之處遇措施，造成受處分人
    之義務增加，具有實質刑事處罰之效果，與刑事制裁無異，
    具有實質刑罰之效果，應實質該當行政罰法第26條第1 項規
    定之「依刑事法律」之處罰，惟參諸違反道路交通管理事件
    統一裁罰基準表所載，對於駕駛人駕駛自小客車，其吐氣所
    含酒精濃度超過過每公升0.55毫克以上（含每公升0.55毫克
    ），且最低應繳納罰鍰之數額為49,500元，而緩起訴處分並
    未責令受處分人有何財產上之支出，即仍有49,500元之不足
    ，自應就不足最低罰鍰部分予以裁罰（臺灣高等法院暨所屬
    法院97年法律座談會刑事類提案第39號研討結果亦同此結論
    ）。
  3.另原處分機關裁處異議人吊扣駕駛執照12個月及施以道路安
    全講習部分，均係為達成遏止酒後駕車之不法行為，維護道
    路交通用路權人之安全法益等行政目的所必要之罰鍰以外之
    其他種類行政罰，依行政罰法第26條第1 項但書之規定，原
    處分機關仍得裁處，並未違反「一事不二罰」之規定，故此
    部分之裁處並無違誤。
四、綜上所述，本件異議人於飲酒後駕駛自小客車之行為，違反
    道路交通管理處罰條例第35條第1 項第1 款規定，應處罰緩
    49,500元，吊扣駕駛執照12個月及應參加道路交通安全講習
    。是異議人就罰鍰49,500元部分聲明異議，尚非有理，異議
    人為此聲明異議，為無理由，應予駁回。
據上論斷，應依道路交通事件處理辦法第18條，裁定如主文。
中    華    民    國   100    年    12    月    30    日
                  交通法庭      法  官  高瑞聰
以上正本證明與原本無異。
如不服本裁定，應於收受送達後5 日內向本院提出抗告狀。
中    華    民    國   101    年    1     月    5     日
                                書記官  林修弘